臺灣高雄地方法院民事判決　九十二年度訴字第一八一六號
　　原　　　告　甲○○
　　訴訟代理人　丙○○
　　被　　　告　乙○○
　　訴訟代理人　張榮作律師
右當事人間損害賠償事件，經刑事庭移送前來，本院於民國九十三年一月五日言詞辯
論終結，茲判決如下：
    主    文
被告應給付原告新臺幣貳拾捌萬陸仟柒佰捌拾陸元，及自民國九十一年十月三十日起
至清償日止，按年息百分之五計算之利息。
原告其餘之訴駁回。
訴訟費用由被告負擔五分之一，餘由原告負擔。
本判決原告勝訴部分，得假執行。但被告如以新臺幣貳拾捌萬陸仟柒佰捌拾陸元為原
告預供擔保後，得免為假執行。
原告其餘假執行之聲請駁回。
    事實及理由
一、按訴狀送達後，原告不得將原訴變更或追加他訴。但擴張或減縮應受判決事項之
    聲明者，不在此限。民事訴訟法第二百五十五條第一項第三款定有明文。查原告
    於本院刑事庭提起本件附帶民事賠償請求時，其訴之聲明原係主張被告應給付原
    告二百萬元（含機車修理費新臺幣一萬四千五百元）及自起訴狀繕本送達之翌日
    起至清償日止，按年息百分之五計算之利息。嗣原告於本院民國（下同）九十二
    年十一月二十四日言詞辯論期日，聲明對該機車修理費新臺幣（下同）一萬四千
    五百元不再請求，即減縮請求為被告應給付原告一百九十八萬五千五百元及自起
    訴狀繕本送達之翌日起至清償日止，按年息百分之五計算之利息。揆諸上開說明
    ，原告此項減縮應受判決事項之聲明，應予准許，先予敘明。
二、原告起訴主張：被告於九十年十一月二十一日上午十時二十分許，駕駛車牌號碼
    ＶＣ－七三五０號自用小客車，沿高雄縣岡山鎮○○○路由東往西方向行駛，途
    經該路與中山南路口時，本應注意車輛行駛時之車前狀況，隨時採取必要之安全
    措施，且行駛至交岔路口時，應遵守燈光號誌，而依當時情形天候晴朗、日間有
    自然光線，且路面乾燥無缺陷、視距良好無障礙物，並無不能注意之情事，竟闖
    越紅燈且疏未注意車前狀況，適有原告騎乘車牌號碼ＯＳＡ－四一九號（起訴狀
    誤載為ＯＳＡ－九三八號）重型機車行至該處，被告因煞車不及，其駕駛上開自
    用小客車車頭部位撞擊原告，造成原告受有左髖挫傷併左髖骨（恥股）骨折、左
    側脛骨骨折等傷害。經原告向臺灣高雄地方法院檢察署提出告訴，並經檢察官偵
    查起訴後，經本院認被告確涉犯過失傷害罪，而以九十一年度交易字第六○七號
    刑事判決判處被告有期徒刑三月，並得易科罰金；嗣經檢察官以原審量刑過輕提
    起上訴後，被告復經臺灣高等法院高雄分院以九十二年度交上易字第一三○號刑
    事判決判處有期徒刑五月，得易科罰金確定，是被告確因上開車禍而有侵權之不
    法行為。而原告因遭被告之侵權行為受有傷害，依法可得請求之金額如下：
（一）醫療費用三萬七千六百六十六元，此有高新醫院、李明達醫院、國軍岡山醫院
      及劉嘉修醫院等醫療費用收據可證。
（二）增加生活需要所支出之費用共二十萬四千八百元。查原告因體質不適應西藥之
      性質，而於服用西藥後身體之新陳代謝功能即難以正常運轉，故醫師建議少服
      用西藥，以俾免身體因代謝功能失調，而產生副作用，為此，原告遂以服用生
      鮮鹿茸之方式，以調劑其因本件車禍事故所產生之病痛，而此等之費用支出亦
      有憑據可按。
（三）不能工作之損害二十一萬一千九百九十七元。查原告係於奇美電子科技股份有
      限公司任職作業員，於本件事發時即九十年十一月間之薪資係每月四萬元（未
      扣繳健保、勞保費用），換算後每日之薪資則為一千三百三十三元，原告因本
      件車禍事故，而自九十年十一月二十二日起至九十一年四月三十日止，總計為
      五個月又九天，皆因住院診療或復健，而無法至公司上班，則原告就此部分之
      損害為二十一萬一千九百九十七元（40,000元×5月=200,000元;1,333  元×9
      天=11,997元；200,000元+11,997元=211,997元）。
（四）看護費用三十二萬元。原告因本件車禍事故，而受有嚴重之左髖挫傷併左髖骨
      骨折、左側脛骨骨折等傷害，於醫院住院多日，且自九十年十一月二十二日住
      院至九十一年四月三十日期間，皆須委由母親在旁看護照料，期間總計為一百
      六十天，而以每日看護費用二千元計，原告自得向被告請求三十二萬元之看護
      費用。
（五）精神損害賠償金額一百二十一萬一千零三十七元；原告因本件車禍事故，歷經
      二次之開刀診療，此等開刀診療後尚須施以復健，此等醫療之痛苦，不言可喻
      ，且經醫院告知原告所受撞擊之身體部位，係屬骨盆位置，此亦恐將影響原告
      將來結婚生子之功能，原告為此實有無限之恐懼與感傷。再者，原告經此次車
      禍事故，雙腳之長度呈現尚有長短不一之情形，仔細觀察，原告於步行時，略
      有跛行之狀，實已致使原告心中存有難以抹滅之陰霾，詎料，被告對於原告之
      損害竟未以誠意與原告洽談解決事宜，此更令原告感到心寒。為此，爰聲明求
      為被告應給付原告一百九十八萬五千五百元及自起訴狀繕本送達之翌日起至清
      償日止，按年息百分之五計算之利息；並願供擔保請准宣告假執行等語。
三、被告則辯稱：被告於九十年十一月二十一日上午十時二十分許，駕駛車號ＶＣ七
    三五０號自用小客車，沿高雄縣岡山鎮○○○路由東往西方向行駛，途經該路與
    中山南路口時，雖有撞擊原告所乘坐之ＯＳＡ四一九號重型機車，並致使原告受
    傷，惟被告並未闖越紅燈，當時被告方向之號誌乃是綠燈，因被告所駕駛之汽車
    行駛速度較慢，故於經過路口時，燈號變換，而撞擊原告所乘之重型機車，是原
    告所乘坐之機車亦應注意車前狀況，並讓被告之汽車先行通過路口，然原告所乘
    坐之機車卻未讓被告汽車先行通過路口，方會導致本件事故之發生，是被告對於
    原告之受傷應無過失可言，被告要求原告負責損害賠償即有不當。退步言之，縱
    被告對於原告之受傷應負損害賠償之責，原告所要求之金額顯亦過高，茲略述如
    下：
（一）醫療費用原告雖有提出醫院收據，惟該費用是否包含健保支出，從收據上並無
      法看出，而原告提出之醫療收據中，皆有病房費，惟病房費之支出非屬必要，
      故此項費用應不能請求。
（二）原告稱其因體質不適應西藥之性質，故服用生鮮鹿茸之方式，以調劑病痛，合
      計支出二十萬四千八百元。惟原告此一主張並未提出醫生之診斷書以實其說，
      況且縱原告體質不適應西藥，亦可求助中醫，服用中藥，服用生鮮鹿茸顯然並
      無必要性，原告此項主張顯屬無理。
（三）不能工作之損害部分：原告主張其每日之薪資為一千三百三十三元，其共五個
      月九天未工作，故要求被告給付二十一萬一千九百九十七元。對此爰請令原告
      提出綜合所得扣繳憑單，以證明其每日薪資確有一千三百三十三元，並請原告
      證明其在上述期間內確未上班。且如原告於該期間確未工作，亦請原告提出醫
      師證明，證明原告確因本件車禍而導致五個月又九天無法工作，另原告如獲有
      勞保給付，自亦應扣除該部分之請求。
（四）看護費用部分：原告稱其自九十年十一月二十二日住院至九十一年四月三十日
      期間，皆委由其母親看護照料，期間共計一百六十天，故請求三十二萬元之看
      護費用。惟原告僅是骨折，顯然無庸看護一百六十天，況原告乃是母親所照料
      ，原告並未支出看護費用，從而原告此部分請求即無理由。
（五）精神慰藉金一百二十一萬一千零三十七元部分：按精神慰藉金乃是依兩造之社
      會地位及受損等情狀綜合評斷，查被告經濟並非優渥，而原告雖有受傷，然僅
      是輕傷，竟要求高達一百二十一萬餘元之精神慰藉金，顯屬過高。
    綜上，被告爰聲明求為駁回原告之訴及其假執行之聲請，如受不利判決，則願供
    擔保請准免為假執行之宣告。
四、兩造不爭執部分：原告主張被告於九十年十一月二十一日上午十時二十分許，駕
    駛車牌號碼ＶＣ－七三五０號自用小客車，沿高雄縣岡山鎮○○○路由東往西方
    向行駛，途經該路與中山南路口時，因闖越紅燈且疏未注意車前狀況，致撞擊原
    告騎乘車牌號碼ＯＳＡ－四一九號（起訴狀誤載為ＯＳＡ－九三八號）之重型機
    車，造成原告受有左髖挫傷併左髖骨（恥股）骨折、左側脛骨骨折等傷害。案經
    原告向臺灣高雄地方法院檢察署提出告訴後，被告經臺灣高等法院高雄分院以九
    十二年度交上易字第一三○號刑事判決判處有期徒刑五月，得易科罰金確定之事
    實，為被告所不爭執，並有臺灣高等法院高雄分院九十二年度交上易字第一三○
    號刑事判決影本一件及該案刑事卷宗影本一份分別在卷可稽，自堪信為真實。
五、本件爭點為：(一)系爭侵權行為損害之發生，原告是否與有過失﹖(二)原告主張之損
    害金額項目是否屬實及慰撫金是否過高﹖茲分述本院之判斷如下。
六、原告主張系爭侵權行為損害之發生，顯係被告之過失所致；而被告固不否認其有
    過失侵權行為損害賠償責任，然以原告亦與有過失等語置辯。經查：
（一）經本院審閱本件被告所涉過失傷害之刑事案卷，原告於本件車禍之刑事偵查中
      指稱：「我走中山南路由北往南方向，行經大德三路口時，我綠燈，被告闖紅
      燈過來撞上我機車，她車頭撞擊我機車左側車身」（參九十一年九月十七日檢
      察官偵查訊問筆錄）；於本院刑事庭審理時則指稱：「被告闖紅燈撞到我，他
      的速度很快，撞到我機車的左側，沒我撞到我身體，我機車整個飛出去」等語
      （參本院九十一年度交易字第六０七號刑事案卷九十一年十月二十二日訊問筆
      錄）明確。另本件車禍之另一被害人即訴外人鍾松戎於刑事偵查中供稱：「我
      當時被曾瀛瑤載，我們走中山南路由北往南，且燈號為綠燈，是被告闖紅燈過
      來撞上曾某機車」（參同上偵查筆錄）；於刑事庭審理時則供稱：「當時是曾
      瀛瑤載我，我們行駛那幾個路口燈號同步全是綠燈，事發之路口也是綠燈，原
      本我在看右邊，忽然感覺車子有向右閃避，那我就向左看，被告的車已經到我
      腳邊不到十公分，他的速度應該很快，我左腳的小腿大小骨都斷了，人也飛出
      去了，那我的臉上是在柏油路上擦傷的，擦了十幾公尺，他的保險桿撞到我的
      左小腿，當時我看到是綠燈，應該是他闖紅燈」等語（參同上本院刑事卷九十
      一年十月二十二日訊問筆錄）甚詳。
（二）又證人曾瀛瑤於偵查中證稱：「我是載鍾松戎、我走中山南路由北往南方向，
      我當時燈號是綠燈，是乙○○自地下道過來，車速很快，並闖紅燈，撞上我機
      車，撞擊點是被告之車頭保險桿，撞上我機車左側車身，我車速約五十公里」
      等語（參偵查卷第廿一頁）；於本院刑事庭審理時則證稱：「我當初在部隊服
      務，穿迷彩服，我騎機車載鍾松戎，我們到路口以前都是綠燈，到也是綠燈，
      是被告闖紅燈來撞我們的」等語（參同上本院刑事卷第八十頁）。又現場目擊
      證人黃麗珍亦於本院刑事庭結證稱：「我有看到（車禍），我也是開小客車，
      被告在我前面，我在地下道上來是紅燈，被告闖紅燈過路口，她的速度大概不
      會超過五十公里，被告路口快過完時才撞到被害人，我只目擊他撞到阿兵哥這
      部分，機車被撞到時就飛到對面的鞋店那邊，我看到阿兵哥很嚴重，我也下去
      拍他的臉，並叫他要保持清醒」等語（參同上本院刑事卷第九二頁）。
（三）綜上，經核本件原告與另一被害人鍾松戎二人之供述及證人曾瀛瑤於偵、審中
      之證述；與目擊證人黃麗珍之證詞互核一致，足證被告係闖紅燈肇事，至為明
      確。雖被告辯稱其係於綠燈時進入路口云云，然查，被告於九十年十一月二十
      一日即案發當日警訊時卻供稱：「我沒有看到紅燈，我有去看紅綠燈，但沒有
      看到紅綠燈有亮」等語，足證其前後供述矛盾，已難置信。此外，原告因上開
      車禍受有左髖挫傷併左髖骨（恥股）骨折、左側脛骨骨折等傷害之事實，復有
      劉嘉修外科內科醫院驗傷診斷書、國軍岡山醫院附設民眾診療服務處診斷證明
      書各一紙及道路交通事故調查報告表附現場圖附於刑事案卷可稽，則本件車禍
      應係被告闖紅燈肇事致原告受傷一節，應堪認定。
（四）按汽車行駛至交岔路口，其行進應遵守燈光號誌；駕駛人應注意車前狀況，並
      隨時採取必要之安全措施，道路交通安全規則第一百零二條第一項第一款、第
      九十四條第三項各定有明文。查本件事故當時情形天候晴朗日間有自然光線且
      路面乾燥無缺陷、視距良好無障礙物之事實，此有上開交通事故報告表一份附
      卷可稽，證人黃麗珍亦於本院刑事庭審理時亦證稱：「當時是大晴天，視線很
      清楚，紅綠燈有正常運作」一節（參同上本院刑事卷第九三頁），是當時並無
      不能注意之情事，而被告駕車於前開有紅綠燈號誌之交岔路口時，應注意紅燈
      亮時禁止通行並應注意車前狀況，詎其竟應注意、能注意而不注意，闖紅燈肇
      事而致原告受傷，其有過失，已足認定。且原告因本件車禍受傷，與被告之過
      失行為間並有相當因果關係，被告即難辭其有不法侵權行為之責任。從而，被
      告所辯原告對本件車禍亦與有過失云云，顯屬無據，不足採信。
七、又原告主張，其因系爭侵權行為而共受有財產上之損失及精神慰撫金總計共一百
    九十八萬五千五百元之損害等語；被告則以原告所損害之金額及項目均屬不實及
    慰撫金過高等情置辯。按因故意或過失不法侵害他人之權利者，負損害賠償責任
    ；人格權受侵害時，以法律有特別規定者為限，得請求損害賠償或慰撫金；不法
    侵害他人之身體、健康、名譽、自由、信用、隱私、貞操，或不法侵害其他人格
    法益而情節重大者，被害人雖非財產上之損害，亦得請求賠償相當之金額，民法
    第一百八十四條第一項前段、第十八條第二項、第一百九十五條第一項分別定有
    明文。是以不法侵害他人之身體或健康者，對於被害人所支出之醫藥費用，及因
    此喪失或減少勞動能力，或增加生活上之需要時，應負損害賠償責任，被害人雖
    非財產上之損害亦得請求賠償相當之金額。本件被告過失不法侵害原告之身體人
    格法益，已如前述，被告即應負擔侵權行為之損害賠償責任，原告依侵權行為之
    法律關係，請求被告賠償其損害其損害，於法有據。至原告各項金額之請求是否
    有理，茲分別審酌如下：
（一）醫療費用部分：原告主張其支出醫療費用部分為三萬七千六百六十六元，已據
      其所提出高新醫院之醫療費用為一萬六千六百元、李明達醫院之醫療費用為五
      百四十九元（不含健保金額五千四百八十五元）及四千零八十九元、國軍岡山
      醫院之醫療費用為九零七十八元及劉嘉修醫院之醫療費用為七千三百五十元，
      以上均有各該醫院之醫療費用收據為證。且診斷書費用如係被害人為證明損害
      發生及其範圍所必要之費用，應納為損害之一部分，得請求加害人賠償（最高
      法院九十一年度臺上字第一六一０號判決參照）。故上揭醫療費收據中關於診
      斷書費用部分，均係原告為證明損害發生及其範圍所必要之費用，亦應納為損
      害之一部分，自得請求加害人賠償。雖被告辯稱：上開費用是否包含健保支出
      ，從收據上並無法看出；而原告提出之醫療收據中，皆有病房費，惟病房費之
      支出非屬必要，故此項費用應不能請求云云。惟查，原告所請求之上開醫療費
      用，均已扣除健保支出，此業經本院審查無誤；且原告因被告之過失傷害致骨
      折及頭部外傷，分別於九十年十一月二十一日起至同年十二月一日於國軍岡山
      醫院住院開刀、九十年十二月一日起至同年月四日止在李明達醫院住院、九十
      年十二月四日起至同年月八日止在劉嘉修醫院住院；嗣原告又於九十二年四月
      三日於國軍岡山醫院住院行髓內釘拔除術，至同年四月五日出院之事實，分別
      有上開醫院回覆本院之函文各一件在卷可資參憑，是病房費之支出對原告而言
      顯屬必要。從而，被告上開所辯，均屬不能採信。故被告請求醫療費用三萬七
      千六百六十六元，均屬正當，應予准許。
（二）增加生活需要所支出之費用二十萬四千八百元部分：按原告雖主張其因體質不
      適應西藥，故醫師建議少服用西藥，以俾免身體因代謝功能失調，而產生副作
      用，為此，原告遂以服用生鮮鹿茸之方式，以調劑其因本件車禍事故所產生之
      病痛，而此等之費用支出亦有購買生鮮鹿茸之憑據可證云云。惟查，原告此一
      主張並未提出醫生之診斷書以實其說，況且縱原告體質不適應西藥之主張為真
      ，亦可求助中醫，服用正統中藥，故原告是否因本件車禍而須服用生鮮鹿茸，
      已非無疑。矧原告主張購買生鮮鹿茸支出部分，雖有提出「長鴻牧場陳玫君」
      出具免用統一發票收據影本七紙為證，惟自該收據中並未詳細載明該生鮮鹿茸
      之治療用途，且原告亦未提出該牧場之地址供本院調查，參以原告亦無法提出
      其他證據證明，其所購買之生鮮鹿茸係屬治療系爭身體傷害所必要之支出費用
      ，是以其向「長鴻牧場陳玫君」所購買之生鮮鹿茸支出二十萬四千八百元部分
      ，顯非正當，不應准許。
（三）不能工作之損失二十一萬一千九百九十七元：查原告於起訴時固主張其係於奇
      美電子科技股份有限公司任職作業員，於本件事發時即九十年十一月間之薪資
      係每月四萬元，換算後每日之薪資則為一千三百三十三元，而原告因本件車禍
      事故，而自九十年十一月二十二日起至九十一年四月三十日止，總計為五個月
      又九天，皆因住院診療或復健，而無法至公司上班，則原告就此部分之損害為
      二十一萬一千九百九十七元（計算式為：40,000元×5月=200,000   元;1,333
      元×9天=11,997元；200,000元+11,997元=211,997元）。惟查：
    (1)經本院向原告任職之奇美電子科技股份有限公司函查結果，原告於本件車禍發
      生之前六個月（即九十年五月至九十年十月），其平均每月薪資為三萬二千四
      百零六元；且原告自九十一年十一月二十一日起至九十二年四月三十日止之請
      假紀錄為：自九十年十一月二十一日車禍發生時起，原告即請「支薪病假」至
      九十一年一月二十九日止，自九十一年二月一日起至同年二月二十六日止，原
      告則請「不支薪病假」共十四日之事實，此有奇美電子科技股份有限公司回覆
      本院之函文二件可稽。故原告縱有不能工作之損失，亦僅有十四日之損失而已
      。是原告主張其因本件車禍事故，而自九十年十一月二十二日起至九十一年四
      月三十日止，總計為五個月又九天，皆因住院診療或復健，而無法至公司上班
      云云，已非無疑。
    (2)參以原告因上開車禍所致之傷害，對其擔任電子公司作業員之工作究有無影響
      ﹖及於車禍後應休養多久始能再從事作業員之工作一情，經本院分別函詢高新
      醫院、李明達醫院、國軍岡山醫院及劉嘉修醫院結果，經高新醫院函覆約一週
      即可再從事作業員之工作；而李明達醫院則函覆原告頭部外傷經治療後，約二
      至三週可恢復正常生活活動，下肢骨折經治療後，約二個月後骨骼可癒合；至
      國軍岡山醫院則函覆略稱：原告因車禍致頭部外傷及左側脛骨下三分之一骨
      折，於九十年十一月二十二日進行手術，予以螺絲釘及石膏固定，並於九十年
      十二月一日出院。原告自九十一年一月四日起至九十二年四月三日止共門診
      治療六次，於九十二年四月三日因左側脛骨骨折已癒合入院，九十二年四月三
      日手術拔除內固定，並於四月五日出院。原告目前已能走路，骨折處約一年
      可癒合，並從事以前之工作等語，此分別有上開三醫院函覆本院之函文各一件
      在卷可憑。本院審酌原告於本件車禍後係在國軍岡山醫院接受急診、住院及手
      術，自以國軍岡山醫院對其傷勢及癒後狀況知之最詳，爰以上開國軍岡山醫院
      函覆本院有關原告之癒後狀況為判斷原告有無受不能工作損失之基礎。
    (3)如上所述，國軍岡山醫院既函覆本院稱原告之骨折處約一年可癒合，並從事以
      前之工作等語，則本院亦認原告在此段時間內因需住院、開刀、門診、復健等
      ，對其上班難謂無影響，是原告主張伊在此段時間內受有不能工作之損失等情
      ，洵屬有據。惟參酌原告自承伊自九十一年四月一日起即已開始上班（參本院
      九十二年十月六日言詞辯論筆錄），而原告任職之奇美電子科技股份有限公司
      亦函覆本院稱：原告自九十一年十一月二十一日起至九十二年四月三十日止之
      請假紀錄為，自九十年十一月二十一日車禍發生時起，原告即請「支薪病假」
      至九十一年一月二十九日止，自九十一年二月一日起至同年二月二十六日止，
      原告則請「不支薪病假」共十四日等情，如上所述。從而，原告自九十一年十
      一月二十一日起至九十二年四月三十日止，既係向公司請「支薪病假」，則此
      段時間內，原告即無受不能工作之損失。故原告主張其所受不能工作之損失，
      應僅有十四日之薪資損失而已。而原告於本件車禍前六月之平均薪資既為三萬
      二千四百零六元，則原告之平均日薪應為一千零八十元（元以下四捨五入）。
      從而，原告所受不能工作之損失應為一萬五千一百二十元（1080元×14日
      =15,120元）。
    (4)綜上，原告主張其所受不能工作之損失在一萬五千一百二十元之範圍內，洵屬
      正當。逾此部分之請求，則屬無據，不應准許。
（四）看護費用三十二萬元部分：原告固主張因本件車禍事故，而受有嚴重之骨折傷
      害，於醫院住院多日，且自九十年十一月二十二日住院至九十一年四月三十日
      期間，皆須委由母親在旁看護照料，期間總計為一百六十天，而以每日看護費
      用二千元計，原告自得向被告請求三十二萬元之看護費用云云。惟查：
    (1)按經本院向李明達醫院、國軍岡山醫院及劉嘉修醫院函查結果，上開醫院均函
      覆本院稱原告於住院期間，因行動不便，故需他人協助照料生活，而有聘用看
      護之必要；且原告因被告之過失傷害致骨折及頭部外傷，分別於九十年十一月
      二十一日起至同年十二月一日於國軍岡山醫院住院開刀、九十年十二月一日起
      至同年月四日止在李明達醫院住院、九十年十二月四日起至同年月八日止在劉
      嘉修醫院住院；嗣原告又於九十二年四月三日於國軍岡山醫院住院行髓內釘拔
      除術，至同年四月五日出院之事實，分別有上開醫院回覆本院之函文各一件在
      卷可資參憑。是原告因車禍骨折住院開刀，其受傷臥床期間因無法自理生活，
      固亟需他人看護照料，惟亦應止於住院期間始有必要，於出院後原告尚不能舉
      證其有何需要看護之必要。故計算原告所支出之看護費用，即應以其住院之期
      間為限。
    (2)又被害人因受傷害有請看護之必要，卻由其親屬負責看護時，該親屬固係基於
      親情代為照顧被害人起居，然其所付出之勞力，尚非不得評價為財產上之價值
      ，只因基於親情身分關係而無須支出，此種基於身分關係之恩惠，自不能加惠
      於侵權行為人，反而使加害人免於負擔損害賠償責任，是就被害人因確有看護
      必要而由其親屬看護時，自應衡量僱用職業看護之情形，認被害人受有相當看
      護費之損害，得向加害人求償，始符公平理念。是被告抗辯原告乃是母親所照
      料，原告並未支出看護費用，故原告此部分之請求即無理由云云，顯不足採。
      從而，原告因本件車禍事故而無法下床自理生活，已見上述，是其需他人照顧
      ，而原告主張其係委由母親在旁看護照料，而以每日看護費用二千元計算等語
      。而上開每日二千元看護費之支出，被告並不爭執，本院斟酌依高雄縣病患家
      事服務職業工會會員看護病患費用標準，亦係以每日二千元計算等情，此有高
      雄縣病患家事服務職業工會九十年一月四日高縣病患工字第二七０號函文一件
      在卷可憑，是原告主張每日看護費用以二千元計算，尚屬相當，應可採信。
    (3)綜上所述，原告因受傷住院，請其母親丙○○看護，且原告自九十年十一月二
      十二日起至九十一年四月三十日止，其住院之總天數為十七天（即九十年十一
      月二十一日起至同年十二月一日止，共十天於國軍岡山醫院住院開刀、九十年
      十二月一日起至同年月四日止，共三天在李明達醫院住院、九十年十二月四日
      起至同年月八日止，共四天在劉嘉修醫院住院），則原告共計支出三萬四千元
      之看護費用，自得向被告請求賠償。至原告逾此部分之請求，則屬無據，不應
      准許。
（五）精神慰撫金一百二十一萬一千零三十七元部分：原告主張因本件車禍事故，歷
      經二次之開刀診療，此等開刀診療後尚須施以復健，此等醫療之痛苦，不言可
      喻，且經醫院告知原告所受撞擊之身體部位，係屬骨盆位置，此亦恐將影響原
      告將來結婚生子之功能，原告為此實有無限之恐懼與感傷。再者，原告經此次
      車禍事故，雙腳之長度呈現尚有長短不一之情形，實已致使原告心中存有難以
      抹滅之陰霾。詎被告對於原告之損害竟未以誠意與原告洽談解決事宜，此更令
      原告感到心寒。為此，爰請求被告應給付原告一百二十一萬一千零三十七元之
      慰撫金等語被告則抗辯原告請求之金額過高等語。經查：
    (1)慰撫金之賠償須以人格權遭遇侵害，使精神上受有痛苦為必要，其核給之標準
      固與財產上損害之計算不同，然非不可斟酌雙方身分資力與加害程度，及其他
      各種情形核定相當之數額（最高法院五十一年臺上字第二二三號判例參照）。
    (2)經本院審酌：
      原告所受精神上痛苦程度：雖原告因本件車禍身體受侵害後，現均已痊癒，
        惟審酌因被告之侵權行為致原告受有左髖挫傷併左髖骨（恥股）骨折、左側
        脛骨骨折等身體傷害之事實，已如前述，且被告自車禍後迄今仍未賠償原告
        之損害，則原告確因被告之侵權行為顯受有相當之精神上痛苦。至原告主張
        其所受撞擊之身體部位，係屬骨盆位置，此亦恐將影響原告將來結婚生子之
        功能，原告為此實有無限之恐懼與感傷云云。惟原告所受之傷害對其將來生
        育功能並無影響等情，業據高新醫院、國軍岡山醫院及李明達醫院分別函覆
        本院在卷，是原告主張本件車禍會影響其生育功能等情，應不足採信。
      兩造之身分地位、經濟能力：經審酌原告之教育程度為五專畢業，現擔任電
        子公司作業員，名下無任何不動產及投資，九十年度之核定申報所得為三十
        一萬三千三百八十三元；而被告之教育程度為小學畢業、無專門技能、名下
        亦無任何不動產及投資，其八十八年度至九十年度之核定所得總額分別為四
        十萬八千六百二十四元、三十二萬二千三百十三元及二十萬九千九百二十七
        元等情，業據本院審核屬實，並有財政部臺灣省南區國稅局岡山稽徵所九十
        二年八月二十八日南區國稅岡山二字第０九二０００五一六五號函分別所附
        之兩造歸戶財產查詢清單、最近三年綜合所得稅各類所得資料清單各一份在
        卷可參。
      綜上所述，原告受傷多處，肉體、精神雖確受有痛苦，惟綜合前述情狀，本
        院認為原告請求被告賠償其非財產上損害賠償數額以二十萬元為相當，逾此
        部分之請求，尚嫌過高，則難認正當，不應准許。
八、按給付無確定期限者，債務人於債權人得請求給付時，經其催告而未為給付，自
    受催告時起，負遲延責任，其經債權人起訴而送達訴狀，或依督促程序送達支付
    命令，或為其他相類之行為者，與催告有同一之效力；且遲延之債務，以支付金
    錢為標的者，債權人得請求依法定利率計算之遲延利息；又應付利息之債務，其
    利率未經約定，亦無法律可據者，週年利率為百分之五，民法第二百二十九條第
    二項、第二百三十三條本文、第二百零五條分別定有明文。綜右所述，被告過失
    不法侵害原告之身體人格法益，依民法第一百八十四條第一項前段規定，自應負
    侵權行為損害賠償責任，已如前述。是以原告依侵權行為法律關係，請求被告給
    付二十八萬六千七百八十六元（即醫療費37,666元＋不能工作之損失15,120元＋
    看護費34,000元＋精神慰撫金200,000元＝286,786元）及自起訴狀繕本送達之翌
    日（即九十一年十月三十日）起至清償日止，按年息百分之五計算利息，洵屬正
    當，應予准許。至原告逾此部分所為請求為無理由，併此部分之利息請求，均應
    予駁回。
九、本件兩造均陳明願供擔保，聲請宣告假執行及免為假執行之宣告，然就原告勝訴
    部分之金額即二十八萬六千七百八十六元，依民事訴訟法第三百八十九條第一項
    第五款規定，為所命給付之金額未逾五十萬元之判決，爰就原告勝訴部分依職權
    宣告假執行，並酌定被告得供擔保之金額後，為免為假執行之諭知。至原告敗訴
    部分，其假執行之聲請失所依據，應予駁回。
十、本件事證已臻明確，兩造其餘之攻防方法與判決結果不生影響，無庸逐一論述。
    另被保險汽車發生汽車交通事故，受益人得在本法規定之保險金額內，直接向保
    險人請求保險金；保險人依本法規定給付之保險金，視為加害人或被保險人損害
    賠償金額之一部分，加害人或被保險人受賠償請求時，得扣除之。強制汽車責任
    保險法第二十八條及第三十條分別定有明文。查本件原告並未依強制汽車責任保
    險法之規定向強制汽車責任保險之保險人領取保險金，此亦為被告所不爭執，堪
    信屬實。是以揆諸前開說明，被告自得將原告嗣後所受領之上開保險金，視為應
    給付賠償額之一部分予以扣除，均併此敘明。
據上論結，本件原告之訴一部為有理由，一部為無理由，依民事訴訟法第七十九條、
第三百八十九條第一項第五款、第三百九十二條第二項，判決如主文。
中　　　華　　　民　　　國　　九十三　　年　　 一　　 月　　　十九　　　日
~B民事第二庭法　官　楊富強
右為正本係照原本作成。
如不服本判決，應於送達後廿日內，向本院提出上訴狀並表明上訴理由，如於本
送達前提起上訴者，應於判決送達後十日內補提上訴理由書（須附繕本）。
中　　　華　　　民　　　國　　九十三　　年　　 一　　 月　　　十九　　　日
~B法院書記官　陳淑女
